【裁判字號】    91,交易,233
【裁判日期】    920825
【裁判案由】    過失致死
【裁判全文】
臺灣士林地方法院刑事判決                        九十一年度交易字第二三三號
    公  訴  人  臺灣士林地方法院檢察署檢察官
    被      告  甲○○
右列被告因過失致死案件，經檢察官提起公訴（九十一年度偵字第九六一一號），本
院判決如左：
    主  文
甲○○無罪。
    理  由
一公訴意旨略以：被告甲○○於民國九十一年七月二十七日上午七時許，駕駛車牌號
  碼ＨＬ─八一九九號自小客車，至台北縣淡水鎮○○路○段附近，協助友人辦理喪
  葬事宜，明知汽車停車時，應注意顯有妨害他車通行之處所，不得停車之規定，竟
  疏未注意，將其自小客車逆向停於北新路一段二七五號前之車道上，即逕自離去。
  嗣同日上午八時十四分許，適有陳情駕駛車牌號碼ＣＤＡ─一九八號重機車，沿台
  北縣淡水鎮○○路往北新莊方向行駛，行至上開地點時，因疏未注意車前狀況，致
  撞及被告自小客車之右後視鏡，其重機車失控倒地滑行，陳情並因之受有顱內出血
  傷害，經送醫後不治死亡。因認被告涉犯刑法第二百七十六條第一項過失致死罪嫌
  。
二按犯罪事實應依證據認定之，無證據不得推定其犯罪事實，又不能證明被告犯罪者
  ，應諭知無罪之判決，刑事訴訟法第一百五十四條、第三百零一條第一項分別定有
  明文。次按刑法上之過失犯，應以行為人對於構成犯罪之事實，按其情節應注意並
  能注意而有不注意之過失行為，且其過失行為與結果間，在客觀上有相當因果關係
  始得成立。所謂「相當因果關係」，係指依經驗法則，綜合行為當時所存在之一切
  事實，為客觀之事後審查，認為在一般情形下，在此環境、有此行為之同一條件，
  均可發生同一之結果者，則該條件即為發生結果之相當條件，行為與結果即有相當
  之因果關係。反之，若在一般情形下，有此同一條件存在，而依客觀之審查，認為
  不必然皆發生此結果者，則該條件與結果不相當，不過為偶然之事實而已，其行為
  與結果間即無相當因果關係（最高法院七十六年臺上字第一九二號判例參照）。
三訊據被告甲○○，固不否認當天有違規逆向停車，及於右揭時地發生車禍之事實，
  惟否認有過失傷害之犯行，辯稱：停車時有考慮他人使用道路之權益，已盡量靠邊
  停等語。
四經查：
  (一)被告於九十一年七月二十七日上午七時，因欲協辦喪事，而將其駕駛之ＨＬ─八
    一九九號自小客車逆向停放在淡水鎮○○路○段二七五號前，嗣陳情於該日上午
    八時十四分許騎乘ＣＤＡ─一九八號重機車行經該處，而發生車禍，陳情因而人
    車倒地，並引致顱內出血，旋於同日上午十時五十一分死亡等情，業據被告供承
    ，並有道路交通事故調查報告表、現場照片、台灣士林地方法院檢察署相驗屍體
    證明書、驗斷書在卷可參。
  (二)查車禍發生後，被告之自小客車右前輪延伸至右後輪後方均散落有機車之車殼，
    路旁有長達十四．九公分之刮地痕，陳情側躺於雙黃線上，陳情騎乘之機車右傾
    倒於對向車道。經比對該散落之機車殼與陳情機車右側掉落機車殼之位置吻合。
    另被告自承：如相卷第十三頁反面上方照片所示其車前保險桿黑色擦痕及右後照
    鏡斷裂為本件車禍所致等語，經台北縣警察局刑警大隊丈量，被告自小客車車前
    保險桿黑色擦痕高度約二六至四十公分，右後照鏡高度約九十公分。而上開機車
    車頭右前方延伸至右腳踏墊外緣處有刮擦痕，參諸機車右側之車殼散落在前述自
    小客車旁一情，可知機車此部分之受損應係在倒地前所致。比對機車右前方延伸
    至右腳踏墊外緣處高度及自小客車前保險桿黑色擦痕高度相當等情，有道路交通
    事故調查報告表、台北縣政府警察局之現場勘查報告、照片（偵卷第二九、五二
    、五三、五八、六三、四四、四五、四六、四七、六四）等在卷可稽。另依卷內
    所附之所有現場照片及道路交通事故調查報告表所示，並無自小客車煞車之痕跡
    。
  (三)據證人即本件車禍發生時，站在淡水鎮○○路○段二六八號前管制車輛不要入喪
    家之乙○○於偵查中證稱：當時伊站在距車禍處約幾十公尺處聽到陳情機車倒地
    之刮地聲，即喊人叫救護車，並上前管制交通。當時北新路雙向均無來車等語，
    堪認車禍發生時，除陳情之機車外，證人乙○○並未發現有其他車輛行經該處。
    另證人即被告之姑姑劉淑如亦於本院證稱：當天伊要到喪家，經過北新路一段發
    現有車禍，到喪家後即問被告車停何處，經被告稱在北新路一段處，遂與被告至
    現場，發現被機車撞到的就是被告之車等語。堪認人在喪家之被告，迄至劉淑如
    告知始知發生車禍。
  (四)綜上(二)(三)所示，再參以陳情機車之第一片車殼係散落在自小客車右後照鏡與右前
    車輪間，此有偵卷第二九頁之照片可證，及道路交通事故調查報告表所示陳情所
    騎機車刮地痕之始點，堪信車禍發生時，被告未在車內，ＨＬ─八一九九號自小
    客車係在停車狀態，且係陳情騎機車先撞及被告自小客車前方保險桿處（即照片
    所示被告之車前保險桿黑色擦痕處），陳情再因慣性作用撞及被告自小客車右後
    照鏡，因而人車倒地向前滑行無訛。起訴書認陳情騎車先撞及被告自小客車右後
    照鏡一情，與現場跡證不同，難信為實。
  (五)再查被告雖逆向停車，惟其車停放時緊靠路邊，其車右側前、後距北新路中央分
    向線各有一．九三公尺及二．○公尺，再被告車停之前方為一筆直之道路，車前
    並非彎路，亦無障礙物，車禍發生時復為白天，天氣晴、日間有自然光，視野甚
    佳等情，有照片附於偵卷第二七、二八頁，及前述道路交通事故調查報告表可參
    。是被告雖逆向停車，惟陳情自北新路駕車往北新莊方向前來時，該日既為晴天
    ，道路筆直，被告所停車之車頭前方無任何障礙物，且被告車停緊靠路邊，其車
    右側前、後距北新路中央分向線各有一．九三公尺及二．○公尺，於此情形下，
    一般人駕車自北新路往北新莊方向前來，均可發現該車，而避過，均不致發生車
    禍。況如前述，陳情係先撞到被告自小客車之前方保險桿處，才因慣性作用撞及
    被告自小客車之右後照鏡，查被告之自小客車前後寬度相仿，是縱被告當日未逆
    向停車，以陳情同一騎車情形，亦會撞及被告車之後方保險桿處，而生本件車禍
    。
  (六)綜上所述，本件被告逆向停車雖有違反道路交通安全規則，而屬違規行為，然此
    一違規行為與本件車禍及陳情之死亡間並無相當因果關係，此經送台灣省車輛行
    車事故覆議鑑定委員會鑑定，亦採同一意見，有該會府覆議字第九二一○四○六
    號覆議意見書在卷可參。至台灣省台北縣區車輛行車事故鑑定委員會鑑定認被告
    違規停車亦為本件肇事原因，查被告違規停車或為本件車禍條件之一，但未具刑
    法上之相當因果關係，已如前述，是台灣省台北縣區車輛行車事故鑑定委員會之
    鑑定尚難執為對被告不利之認定。依前說明，自難論被告過失致死之犯行，自應
    為被告無罪之諭知。
據上論斷，應依刑事訴訟法第三百零一條第一項判決如主文。
本案經檢察官林聰良到庭執行職務
中      華      民      國      九十二      年    八    月    二十五    日
                                    臺灣士林地方法院刑事第一庭
                                        法  官  江  翠  萍
右正本證明與原本無異。
如不服本判決，應於判決送達後十日內，向本院提出上訴狀。
                書記官  范  淑  芬
中      華      民      國      九十二      年    八    月    二十七    日


司法院資訊處製作；財團法人民間司法改革基金會備份。
